臺灣花蓮地方法院民事判決　九十二年訴字第三二四號
　　原　　　告　鴻彬汽車貨運股份有限公司
　　法定代理人　甲○○
　　訴訟代理人　廖學忠律師
　　被　　　告　乙○○　　　住.
　　訴訟代理人　林武順律師
右當事人間請求侵權行為損害賠償事件，本院於民國九十三年四月七日辯論終結，判
決如左：
    主　　　文
原告之訴及假執行之聲請均駁回。
訴訟費用由原告負擔。
    事實及理由
一、原告主張：
  (一)被告係原告僱用之司機，駕駛原告所有三菱牌、一九九八年份、三千三百西西、
    車號七一三ＧＢ營業貨運曳引車（下稱系爭貨車），原告一再規定，凡公司待班
    之車輛司機應停放在花蓮市國福里九鄰一一一號停車場內，使車輛有人看管。被
    告駕駛系爭貨車，平常均停放在公司規定之處所，民國九十二年六月二十日晚間
    ，被告竟未將車輛開回，於同日二十三時許發現失竊，次日向公司報告車輛被竊
    ，經原告追問，被告才稱失竊時停放在花蓮縣吉安鄉南昌停車場（下稱南昌停車
    場），但對為何不依公司規定停放時，均支吾其詞，更自九十二年六月二十七日
    起避不見面，亦不接原告公司電話，原告始懷疑被告將系爭貨車盜賣。
  (二)原告與被告間有僱傭關係存在，而被告為受僱人受有報酬，應絕對服從僱用人之
    指示，無任何裁量餘地（最高法院八十四年台上字第二七○二號判決），適用民
    法第二百二十條第二項規定，使負抽象輕過失之責任，被告未服從原告指示，任
    意將車輛停放在無人看管場所導致遺失，或可能為其盜賣，被告如依原告指示停
    放在公司停車場內，即不會發生此事故，因被告疏於注意並違反指示，與系爭貨
    車失竊受損有相當因果關係。被告於系爭貨車失竊後即未再上班，另至其他公司
    擔任駕駛工作，故兩造僱傭關係已經終止，被告駕駛並保管之車輛遭竊，屬於重
    大事由，並因被告一方過失而生，原告自得以被告違反僱傭契約應依民法第二百
    二十條第二項負抽象輕過失之損害賠償責任、同法第一百八十四條第一項前段侵
    權行為法律規定及同法第四百八十九條第二項規定請求損害賠償（以上三者擇一
    勝訴即可）。
  (三)系爭貨車經花蓮縣汽車商業同業公會鑑定，在正常使用狀況應值新台幣（下同）
    一百二十萬元，自得請求被告賠償，該鑑定書應可採信，否則亦應依民法第二百
    二十二條第二項規定認定損害金額。
  (四)被告於偵訊時對原告陳稱：「我們有規定要停放在公司的停車場內，但被告都未
    停在規定的地方，且被告也常將車子開回家」等語，答以「沒有意見，告訴人（
    即原告）當初有規定我們要停放在規定的地方，但那地方對我們使用不方便，所
    以我才會停放在別的地方」，並於本件言詞辯論時對原告有指示司機應於下班後
    不再使用車輛時，將車子停放在公司的停車場乙節不爭執，可見被告並未依原告
    指示將系爭貨車停放於原告指定停車場至為明確。另被告曾於偵訊中供稱：「九
    十二年六月十九日晚間將車輛停放在我常停的地方，然後去吃晚飯，我在當時十
    二點多回停車場就沒有看到車子，：：：我是順路經過那裡去看看車子是否還在
    ，結果就沒有看到我的車子」，足證被告係在晚間下班不再使用車輛，將車輛停
    放在失竊處，且被告既會於深夜仍至停車處查看車子是否還在，顯見被告自認該
    停車處並非安全，車輛可能遭竊，依當時情形，其能將系爭貨車停放於公司停車
    場，竟不為之，故其對系爭貨車失竊，自不能再推諉。爰依民法第二百二十條第
    二項、第一百八十四條第一項前段、第四百八十九條第二項規定（以上三者擇一
    勝訴即可）請求被告賠償。並聲明：被告應給付原告壹佰貳拾萬元，及自九十二
    年六月二十日起至清償日止，按年息百分之五計算之利息；並陳明願供擔保請准
    宣告假執行。
二、被告對於如下四所載之事實均不爭執，惟以：
  (一)被告並未盜賣系爭貨車，業經台灣花蓮地方法院檢察署（下稱花蓮地檢署）九十
    二年度偵字第二七四四號不起訴處分認定在案，原告徒憑臆測懷疑被告盜賣，並
    認被告應負侵權行為損害賠償，顯屬無據。
  (二)被告所駕系爭貨車係停放於南昌停車場遭竊，此乃不可歸責於被告之事變，被告
    並無過失可言，自不能令被告負損害賠償責任。
  (三)民法第二百二十條第二項乃係就債務人應負過失責任之輕重加以規定，並非就請
    求權存在與否所設之規定。原告雖稱被告未將車輛停放在公司停車場內違反僱傭
    契約，然未能指出為何違反該項規定即得請求本件損害賠償，蓋原告縱曾指示待
    班之車輛應停放在公司之停車場內，惟僅限於待班，且未停放在公司停車場內，
    未必導致車輛遭竊，二者間並未有相當因果關係，原告自不得以上開理由即請求
    被告賠償。況被告係於貨運期間空檔將系爭貨車就近停放在公有停車場，該停車
    場內亦有甚多車輛停放，系爭貨車遭竊應屬事變，並非由於被告之故意或過失所
    發生之事由，原告自不得請求被告賠償。
  (四)系爭貨車為一九九八年份，於遭竊時使用已達五年之久，經折舊後，其價值大為
    減損，應無原告所稱之一百二十萬元，至於原告所提花蓮縣汽車商業同業公會之
    鑑定，乃泛指一般車輛在正常使用狀況，自不得引為本件判斷之依據。再者，一
    般貨運公司就其車輛均投有保險，以彌補本身不測之損害，並使員工獲得保障，
    惟原告就系爭貨車竟未投保，以致發生損害，應係歸責於本身之事由所生損害，
    自不得對被告請求等語資為抗辯。並聲明：原告之訴駁回。如受不利判決願供擔
    保請准宣告免為假執行。
三、按訴狀送達後，原告不得將原訴變更或追加他訴，但請求之基礎事實同一者，不
    在此限，民事訴訟法第二百五十五條第一項第二款定有明文。本件原告起訴請求
    被告就系爭貨車失竊一事應負損害賠償責任，原係依民法第二百二十條第二項、
    第一百八十四條第一項前段之規定請求，嗣於本院言詞辯論期日追加依民法第四
    百八十九條第二項規定請求，並認三項請求權擇一勝訴即可（本院卷二六頁言詞
    辯論筆錄參照），被告雖表示不同意，惟原告為訴之追加前後所依據之基礎事實
    均相同，是依據前開說明，原告所為訴之追加應予准許，合先敘明。
四、兩造不爭執之事實：
  (一)被告於九十二年六月間為原告僱用的司機，駕駛系爭貨車。
  (二)原告有指示司機應該於下班後不再使用車輛時，將車子停放在公司的停車場。
  (三)被告於九十二年六月二十日晚間（下班時間）將系爭貨車停放在南昌停車場（此
    為公有、不收費、無人看管之停車場）後，於該日二十三時許發現系爭貨車失竊
    。
  (四)兩造間之僱傭契約於系爭貨車失竊後已經合意終止。
  (五)原告所提花蓮縣汽車商業同業公會函為真正。
五、得心證之理由：本件兩造所爭執之處，應在於(一)被告未依原告指示，於下班時間
    未將系爭貨車停放在公司之停車場導致失竊，是否符合民法第二百二十條第二項
    、第一百八十四條第一項前段、民法四百八十九條第二項之規定而應對原告負損
    害賠償責任？(二)如被告應負損害賠償責任，則金額若干？經查：
  (一)按債務人就其故意或過失之行為，應負責任，過失之責任，依事件之特性而有輕
    重，如其事件非予債務人以利益者，應從輕酌定，民法第二百二十條定有明文。
    所謂不可歸責於債務人之事由，即指債務人無故意或過失之情形而言。依法律之
    特別規定或契約之特別訂定，債務人就事變亦應負責時，則事變亦為可歸責於債
    務人之事由。（最高法院八十三年度台上字第二二七三號判決、二十八年滬上字
    第二四六號判例意旨可資參考）。又侵權行為損害賠償之債，須損害之發生與加
    害人之故意或過失加害行為間有相當因果關係，始能成立。所謂相當因果關係，
    係以行為人之行為所造成之客觀存在事實，依經驗法則，可認通常均可能發生同
    樣損害之結果而言；如有此同一條件存在，通常不必皆發生此損害之結果，則該
    條件與結果並不相當，即無相當因果關係；不能僅以行為人就其行為有故意過失
    ，自認該行為與損害間有相當因果關係（最高法院九十年度台上字第七七二號判
    決足參）。
  (二)本件被告未依原告指示於下班後未將系爭貨車停放於原告之停車場，而停放於公
    有、不收費、無人看管之南昌停車場導致失竊之事實，為兩造所不爭，應堪信為
    真實。被告雖未依原告指示停放系爭貨車，惟其將系爭貨車停放於南昌停車場，
    並不必然導致系爭貨車失竊之結果，可見被告未遵守原告指示與系爭貨車遭竊致
    原告受有損害間，並無相當因果關係，系爭貨車遭竊性質上應屬事變，而兩造僱
    傭契約並未約定、亦無其他法律規定被告就事變應負責；原告雖懷疑被告可能涉
    嫌盜賣系爭貨車，惟並未提出證據證明，且原告告訴被告涉嫌侵占之刑事事件，
    已經檢察官以證據不充分為由處分不起訴確定，此經本院調閱花蓮地檢署九十二
    年度偵字第二七四四號偵查卷宗核閱無誤。則依據前述說明，原告依兩造僱傭契
    約認被告應負抽象輕過失責任，及依民法第一百八十四條第一項前段規定請求被
    告賠償，均無法無據。
  (三)按當事人之一方，遇有重大事由，其僱傭契約，縱定有期限，仍得於期限屆滿前
    終止之。前項事由，如因當事人一方之過失而生者，他方得向其請求損害賠償。
    民法第四百八十九條定有明文。原告固主張因系爭貨車失竊致提前終止兩造間之
    僱傭契約，被告未依原告指示停車致該車失竊，此為前條所定之重大事由云云，
    惟被告未依原告指示停放系爭貨車，並不必然發生車輛失竊之結果，即被告之過
    失與損害之發生並無相當因果關係，既如前述，則原告依前開規定請求被告負損
    害賠償之責，亦無理由。
六、綜上所述，原告依民法第二百二十條第二項、第一百八十四條第一項前段、第四
    百八十九條第二項規定（以上三者擇一勝訴即可）請求被告給付壹佰貳拾萬元，
    及自九十二年六月二十日起至清償日止，按年息百分之五計算之利息，為無理由
    ，應併其假執行之聲請予以駁回。原告之請求既屬無據，則前述爭點二之部分自
    毋庸再予審酌，附此敘明。
七、訴訟費用負擔之依據：民事訴訟法第七十八條。
中　　　華　　　民　　　國　　九十三　　年　　　四　　　月　　二十六　　日
　　　　　　　　　　　　臺灣花蓮地方法院民事庭
~B法　　　官　楊碧惠
右為正本係照原本作成
如對本判決不服，應於送達後二十日內，向本院提出上訴狀。（應抄附繕本）
~B法院書記官　游意婷
中　　　華　　　民　　　國　　九十三　　年　　　四　　　月　　二十六　　日
